【裁判字號】    91,重上更(一),277
【裁判日期】    920129
【裁判案由】    偽造有價證券
【裁判全文】
臺灣高等法院臺中分院刑事判決              九十一年度重上更(一)字第二七七號
    上  訴  人
    即  被  告  丁○○即鄭雅.
    指定辯護人  本院公設辯護人甲○○
右上訴人因偽造有價證券案件，不服臺灣臺中地方法院中華民國八十九年二月二十九
日第一審判決（民國八十八年度訴緝字第三○三號，起訴案號：臺灣臺中地方法院檢
察署民國八十八年度偵字第一二三三號），提起上訴，案經判決，由最高法院發回更
審，本院判決如左：
      主  文
原判決撤銷。
丁○○意圖供行使之用，而偽造有價證券，處有期徒刑貳年。緩刑參年。
偽造票號ＣＡ0000000號、發票人丙○○、發票日民國八十五年十月十五日、
金額新臺幣三十萬元、付款人臺中市第三信用合作社支票壹紙沒收。
      事  實
一、丁○○（原名鄭雅秀，於民國〈下同〉八十八年七月二十二日改名，同年九月十
    日換發新身分證）自不詳姓名者取得丙○○所遺失票號ＣＡ0000000號、
    付款人臺中市第三信用合作社、發票人丙○○、發票日、金額均空白之支票乙紙
    ，竟意圖為自己不法之所有，利用不知情之前夫乙○○（原名劉國海）於同年十
    月間，在臺中市○○區○○路三段二一巷五十號六樓之六，偽填發票日為八十五
    年十月十五日、面額為三十萬元，並由乙○○於八十五年十月十五日持以向臺中
    市第三信用合作社提示付款，嗣因丙○○業已掛失止付而遭退票，而循線查悉上
    情。
二、案經苗票縣警察局通霄分局報由臺灣新竹地方法院檢察署呈請臺灣高等法院檢察
    署檢察長核轉臺灣臺中地方法院檢察署檢察官偵查起訴。
    理  由
一、訊據上訴人即被告丁○○（下稱被告）矢口否認有右揭犯行，於本院前審時辯稱
    ：前開支票係其前夫乙○○所偽造並提示付款，與伊無關，伊雖於警、偵訊時供
    稱前開支票係林豐龍所交付，並對丙○○提起給付票款之民事訴訟，惟此乃乙○○指使伊所為云云。惟查：
(一)前開支票係丙○○於八十五年三月二十七日早上十時四十五分許，在臺中市○○
    路遺失乙情，有遺失票據申報書乙紙附卷可稽（見偵字第三三七號卷第十二頁）
    ，而當時被告告知證人乙○○，該支票係其收回來之票款，乙○○即依被告所述
    填寫發票日、面額，並於八十五年十月十五日持以向臺中市第三信用合作社提示
    付款乙情，業據證人乙○○於原審時證述屬實，並有前開支票及退票理由單影本
    及掛失止付票據提示人資料查報表各乙紙在卷足憑（見原審訴緝卷第六二頁正面
    ，偵字第三三七號卷第十一頁）。
(二)被告雖以前詞置辯，然被告初於苗栗縣警察局通霄分局八十五年十一月九日訊問
    時供稱：該支票係一位林先生於八十五年十月十四日在臺中市交付伊之會款支票
    ；次於同分局八十五年十一月十七日則改稱：係鍾鴻基於八十五年十月十四日在
    臺中市○○路、松竹路口交付伊之會款支票；復於八十六年一月二十五日具狀向
    臺灣臺中地方法院檢察署告訴林豐龍涉嫌詐欺，並向原審法院對丙○○提起給付
    票款之民事訴訟，有告訴狀及起訴狀影本存卷足參（見偵字第三三七號卷第三、
    四、三七、三九頁）。再於偵訊時供稱：係林豐龍於臺中市○○路與文心路口加
    油站所交付伊之會款支票（見偵緝字第三三三號卷第十一頁）；末於原審時改稱
    ：係伊前夫乙○○所偽造，伊當時並不知情，前開供詞係乙○○教伊說的，對林
    豐龍提起詐欺告訴及對丙○○提起民事訴訟亦是乙○○唆使云云（見原審訴緝卷
    第六二頁正反面），被告前後供詞迥異，已難採信。參以鍾鴻基並不認識被告及
    證人乙○○乙情，業據證人鍾鴻基於原審時結證明確，復為被告所不否認（見原
    審訴緝卷第八十七頁正面），亦足認定被告於苗栗縣警察局通霄分局之供詞不足
    採信。而被告前開辯稱亦為乙○○所否認，且證人乙○○經原審函請法務部調查
    局為測謊鑑定結果「乙○○對鄭雅秀（即丁○○）曾交付其支票，經測試無情緒
    波動，應未說謊」，有該局八十八年十一月二日（八八）陸（三）000000
    00號鑑定通知書附卷可考（見原審訴緝卷第七二頁正面、一０七頁），益徵證
    人乙○○之證詞應堪採信。
(三)證人乙○○最初於原審出庭作證時，雖否認曾在前開支票上填載金額及發票日，
    並稱：係被告自己填載等語（見原審訴緝卷第四七頁反面），而當被告原審之辯
    護人請求鑑定筆跡後，乙○○始坦承確有填載上開金額及發票日（見原審訴緝卷
    第五七頁、六二頁正面）。但查，上開支票確係被告交付予乙○○等情，迭據乙○○證述在卷，且乙○○就此部分所為之供述，確未說謊，已詳如前述。況乙○○為免官司困擾，而否認曾填載上開金額及發票日，亦不違常情，自不能單憑此
    點即全盤否認証人之證詞。此外，並有偽造票號ＣＡ0000000號、發票人
    丙○○、發票日八十五年十月十五日、面額三十萬元、付款人臺中市第三信用合
    作社支票及退票理由單影本在卷可按。本件事證明確，被告犯行洵堪認定。
(四)至被告曾聲請傳訊發票人丙○○，惟丙○○業已死亡，此有戶籍資料在卷可查（
    見本院卷第三０頁），況本件事證已明確，縱無從傳訊丙○○，亦無妨於本院前
    開之認定，附此敘明。
二、核被告所為，係犯刑法第二百零一條第一項之偽造有價證券罪，其偽造有價證券
    後進而行使，行使之低度行為應為偽造之高度行為所吸收，不另論罪。被告利用
    不知情之前夫鄭富斌為前開犯行，應論以間接正犯。又刑法第二百零一條第一項
    之偽造有價證券，其法定最輕本刑為有期徒刑三年，被告因一時失慮致犯本罪，
    且並未持該偽造之支票行騙他人，惡性尚輕，被告之犯罪情狀值堪憫恕，本院認
    若處以最輕本刑有期徒刑三年，仍顯過重，茲依刑法第五十九條之規定酌減其刑
    。原審以被告罪證明確，予以論罪科刑，固非無見。惟查，本件並無證據足以證
    明上開丙○○所遺失之空白支票，係被告所拾得，原判決認定被告係於八十五年
    三月二十日在臺中市○○路拾得該空白支票，尚有未洽。被告上訴意旨否認犯罪
    ，雖無理由，但原判決既有上述可議之處，即屬無可維持，自應由本院予以撤銷
    改判。爰審酌被告之素行、犯罪動機、目的、手段、發票人丙○○業已掛失止付
    票據，且被告亦未持以行騙他人，損失尚輕及犯罪後態度等一切情狀，量處有期
    徒刑二年。票號ＣＡ0000000號、發票人丙○○、發票日八十五年十月十
    五日、面額三十萬元、付款人臺中市第三信用合作社支票原本一紙係偽造之有價
    證券，雖未扣案，但無確切證據證明業已滅失，爰依同法第二百零五條規定宣告
    沒收。末查，被告未曾受有期徒刑以上刑之宣告，有卷內前科表可查，經此偵審
    教訓，應知警惕諒無再犯之虞，本院認所宣告之刑，以暫不執行為適當，併諭知
    緩刑三年，以啟自新。
三、公訴意旨另略以：被告於八十五年三月二十七日，在臺中市○○路，拾得上開丙○○所遺失之空白支票乙紙，竟意圖為自己不法之所有，將之侵占入己，因認被
    告此部分所為，另涉有刑法第三百三十七條之侵占遺失物罪嫌。惟按刑法第三百
    三十七條侵占遺失物罪，其法定刑為五百元以下罰金，依同法第八十條第一項第
    五款規定，其追訴權時效期間為一年。經查，公訴人係起訴被告於八十五年三月
    二十七日涉有侵占遺失物罪，然此部分罪行繫屬於檢方偵查之時間為八十五年十
    一月九日，嗣因被告逃匿，經檢察官於八十六年九月十五日發佈通緝，於八十六
    年九月十七日通緝到案，於八十七年四月十六日向原審法院提起公訴，復因被告
    逃匿，經原審法院再於八十七年五月八日發佈通緝，於八十八年四月二十七日通
    緝到案，顯已逾一年之追訴權時效，本應諭知免訴之判決，惟因該部分與前開偽
    造有價證券罪部分有牽連犯裁判上一罪關係，茲不另為免訴之諭知，併此敘明。
四、被告經合法傳喚，無正當之理由不到庭，爰不待其陳述逕行判決。
據上論結，應依刑事訴訟法第三百六十九條第一項前段、第三百六十四條、第二百九
十九條第一項前段，刑法第二百零一條第一項、第五十九條、第七十四條第一款、第
二百零五條，罰金罰鍰提高標準條例第一條前段，判決如主文。
本案經檢察官戊○○到庭執行職務。
中        華        民        國  九 十 二  年     一     月   二十九   日
                                  臺灣高等法院臺中分院刑事第十庭
                                        審判長法  官  林  照  明
             法  官  王      銘
                                              法  官  蔡  名  曜
右正本證明與原本無異。
如不服本判決應於收受送達後十日內向本院提出上訴書狀，其未敘述上訴之理由者並
得於提起上訴後十日內向本院補提理由書（均須按他造當事人之人數附繕本）。
                                              書記官  許  哲  禎
中        華        民        國  九 十 二  年     一     月    三十    日
                                                                        Ｋ


司法院資訊處製作；財團法人民間司法改革基金會備份。
